【裁判字號】    90,台上,86
【裁判日期】    900118
【裁判案由】    清償債務（確認債權）
【裁判全文】
最高法院民事裁定                                    九十年度台上字第八六號
    上  訴  人  甲○○
    訴訟代理人  盧
    被 上訴 人  新竹縣新豐鄉農會
    法定代理人  張金波
    訴訟代理人  李林盛律師
右當事人間請求清償債務（確認債權）事件，上訴人對於中華民國八十九年九月二十
二日台灣高等法院第二審判決（八十九年度上字第五五三號），提起上訴，本院裁定
如左：
    主  文
上訴駁回。
第三審訴訟費用由上訴人負擔。
    理  由
按對於第二審判決上訴，非以其違背法令為理由，不得為之，民事訴訟法第四百六十
七條定有明文。依同法第四百六十八條規定，判決不適用法規或適用不當者，為違背
法令。而判決有同法第四百六十九條所列各款情形之一者，為當然違背法令。是當事
人提起上訴，如依民事訴訟法第四百六十八條規定，以第二審判決有不適用法規或適
用法規不當為理由時，其上訴狀或理由書應有具體之指摘，並揭示該法規之條項或其
內容。若係成文法以外之法則，應揭示該法則之旨趣。倘為司法院解釋、或本院之判
例，則應揭示該判解之字號或其內容。如以民事訴訟法第四百六十九條所列各款情形
為理由時，其上訴狀或理由書，應揭示合於該條款之事實。上訴狀或理由書如未依此
項方法表明，或其所表明者，顯與上開法條規定之情形不相合時，即難認為已對第二
審判決之違背法令有具體之指摘，其上訴自難認為合法。本件上訴人對第二審判決提
起上訴，雖以該判決違背法令為由，惟核其上訴理由狀所載內容，徒就原審取捨證據
、認定事實之職權行使，及依職權解釋契約所論斷：經調閱原審法院八十三年度上更
(一)字第六三號移轉所有權登記事件（已判決被上訴人勝訴確定）卷附囑託會計師鑑定
結果所示，上訴人負欠單味飼料貸款為新台幣（下同）七百四十七萬七千一百五十九
元，利息部分為五十五萬三千八百二十元。依民國七十九年一月五日所簽訂之系爭協
議書所示關於上訴人與其合夥人李玉英等人所負飼料款、貸款等債務作價清償本息後
，系爭單味飼料款本金餘額為四百零九萬七千二百七十九元，足認依上述協議，被上
訴人對於上訴人確有四百零九萬七千二百七十九元債權存在，上訴人抗辯，僅餘六十
一萬六千零十五元為無足取。又系爭協議書第一條已明示，上訴人對於被上訴人之債
務額係「積欠被上訴人之貸款、暫付款、飼料款等項目」（正確數目以被上訴人帳載
金額為準），柏園牧場本身所營業之損益，並不在兩造上開協議之範圍內，上訴人另
以該牧場賣豬收入未列入帳目計算，尚有未合，及再事爭執上開會計師鑑定結果不當
等詞相抗辯，均無足採等情，指摘其為不當，並就原審已論斷者，泛言未論斷或論斷
矛盾，而非具體表明合於不適用法規、適用法規不當、或民事訴訟法第四百六十九條
所列各款之事實，難認對該判決之如何違背法令已有具體之指摘。依首揭說明，應認
其上訴為不合法。
據上論結，本件上訴為不合法。依民事訴訟法第四百八十一條、第四百四十四條第一
項、第九十五條、第七十八條，裁定如主文。
中      華      民      國     九十     年      一      月     十八     日
                              最高法院民事第八庭
                                  審判長法官  蘇  茂  秋
                                        法官  徐  璧  湖
                                        法官  曾  煌  圳
                                        法官  李  慧  兒
                                        法官  謝  正  勝
      右正本證明與原本無異
                                              書  記  官
中      華      民      國     九十     年      二      月      七      日


司法院資訊處製作；財團法人民間司法改革基金會備份。
